臺灣高等法院臺南分院刑事判決
                                 110年度交上訴字第1131號
上  訴  人  臺灣嘉義地方檢察署檢察官
被      告  翁英傑


上列上訴人因被告公共危險案件，不服臺灣嘉義地方法院110年
度交訴字第82號中華民國110年9月30日第一審判決（起訴案號：
臺灣嘉義地方檢察署110年度調偵字第248號），提起上訴，本院
判決如下：
    主  文
上訴駁回。
    理  由
一、公訴意旨略以：被告翁英傑於民國110年1月2日7時2分許，
    駕駛車牌號碼000-0000號自用小貨車，沿嘉26線道路，由東
    往西方向行駛，行經嘉義縣○○鄉○○村000線道路10.1公里處
    南向左轉時，適有被害人翁安利騎乘車牌號碼000-000號普
    通重型機車，沿000線道路，未注意遵守道路交通標誌、標
    線、號誌之指示，貿然闖越紅燈，由北往南方向逆向由路口
    斜穿道路駛來，閃避不及，2車發生擦撞，致被害人人車倒
    地，因而受有左側第五到第八肋骨骨折合併血胸、右側創傷
    性氣胸、頭部外傷等傷害（過失傷害部分未據告訴）。詎被
    告肇事後明知已有人受傷，仍未停車予以處理或停留現場等
    候警方處理，逕行駕駛上開車輛逃逸，因認被告涉犯刑法第
    185條之4第1項前段肇事逃逸之罪嫌。
二、按犯罪事實應依證據認定之，無證據不得認定其犯罪事實，
    又不能證明被告犯罪者，應諭知無罪判決，刑事訴訟法第15
    4 條、第301 條第1 項分別定有明文。而刑事訴訟上證明之
    資料，無論為直接證據或間接證據，均須達於通常一般之人
    均不致有所懷疑，而得確信其真實之程度，始得據為有罪之
    認定，若其關於被告是否犯罪之證明未能達此程度，而有合
    理之懷疑存在，致使無從形成有罪之確信，根據「罪證有疑
    ，利於被告」之證據法則，即不得據為不利被告之認定，此
    有最高法院76年台上字第4986號判決足資參照。再按，刑事
    訴訟法第161 條第1 項規定：檢察官就被告犯罪事實，應負
    舉證責任，並指出證明之方法。因此，檢察官對於起訴之犯
    罪事實，應負提出證據及說服之實質舉證責任。倘其所提出
    之證據，不足為被告有罪之積極證明，或其指出證明之方法
    ，無從說服法院以形成被告有罪之心證，基於無罪推定之原
    則，自應為被告無罪判決之諭知，亦有最高法院92年台上字
    第128 號判決意旨可參。
三、公訴意旨認被告涉有上開犯行，無非係以：被告之供述、被
    害人之證述、診斷證明書、道路交通事故現場圖、道路交通
    事故調查報告表㈠㈡、疑似道路交通事故肇事逃逸追查表、車
    號查詢汽車及機車車籍、證號查詢汽車及機車駕駛人、道路
    交通事故初步分析研判表、交通部公路總局嘉義區監理所嘉
    雲區車輛行車事故鑑定會函文暨所附鑑定意見書、照片、監
    視器光碟為主要論據。被告固坦承其為駕駛上開自用小貨車
    與被害人發生車禍之人，惟否認有何肇事逃逸之犯意，辯稱
    ：我綠燈左轉，左轉之前我有看路，我都沒看到有人過來；
    如果翁安利沒有逆向行駛的話，我可以看到他，但我根本不
    知道發生車禍，也沒有聽到任何聲音；事發的地點在我家附
    近，那邊賣早餐的都認識我，也知道我的車，我怎麼可能傻
    到肇事逃逸。
四、證據能力方面：
　　有罪判決中犯罪事實之認定，係據以確定具體的刑罰權之基
    礎，自須經嚴格之證明，故其所憑之證據不僅應具有證據能
    力，且須經合法之調查程序，否則即不得作為有罪認定之依
    據。倘法院審理之結果，認為不能證明被告犯罪，而為無罪
    之諭知，即無刑事訴訟法第154 條第2 項所謂「應依證據認
    定」之犯罪事實之存在。因此，同法第308 條前段規定，無
    罪之判決書只須記載主文及理由。而其理由之論敘，僅須與
    卷存證據資料相符，且與經驗法則、論理法則無違即可，所
    使用之證據亦不以具有證據能力者為限，即使不具證據能力
    之傳聞證據，亦非不得資為彈劾證據使用。故無罪之判決書
    ，就傳聞證據是否例外具有證據能力，無須於理由內論敘說
    明（最高法院100 年度臺上字第2980號判決意旨參照）。故
    本案無罪判決中所引用之證據之證據能力有無，並無論究之
    必要。
五、本院之判斷：
  ㈠經查：被告於上開時間，駕駛自用小貨車行經前開地點，與
    騎乘機車之被害人擦撞，被害人因而人車倒地，並受有左側
    第五到第八肋骨骨折合併血胸、右側創傷性氣胸、頭部外傷
    之傷害，擦撞發生後，被告並未停留現場之事實，為被告所
    不否認（見本院卷第60-61頁），核與被害人於警詢、偵查
    及原審審理時之證述相符（見警卷第5-8頁、偵1卷第21-22
    頁、原審卷第56-59頁），並有診斷證明書、道路交通事故
    現場圖、道路交通事故調查報告表㈠㈡、交通事故攝影蒐證檢
    視表、疑似道路交通事故肇事逃逸追查表、重要道路交通事
    故紀錄（通報）單、車號查詢汽車車籍、車號查詢機車車籍
    、證號查詢汽車駕駛人、證號查詢機車駕駛人、原審110年8
    月30日勘驗筆錄及附件各1份、監視器畫面翻拍照片8張、現
    場及車輛照片14張、現場監視器光碟1片附卷可憑（見警卷
    第9-25、29-35頁、原審卷第37、41-44頁），此部分之事實
    ，首堪認定。
  ㈡關於車禍發生擦撞之情形，被害人於原審審理時證稱：我當
    時騎過路口，被告開小貨車，從左後方過來，他從我左手邊
    撞上，撞到我車子左邊的後面，我就倒了，車子也倒了；我
    當時逆向要過去順向，被告稍微擦到我車子左後方，前面菜
    籃有凹進去，若是有大力撞的話，我的車子就要凹下去了，
    撞到時有聲音，但不太大聲，因為速度慢（見原審卷第56-5
    9頁），足認本件車禍發生時，被告所駕駛之自小貨車，僅
    係輕微擦撞被害人所騎乘機車，並非嚴重撞擊，亦未發出巨
    大聲響。佐以經原審勘驗現場監視器光碟之結果，被告自小
    貨車之右側車身與被害人機車之左側車身，係於平行前進時
    發生擦撞，並非直接正面撞擊或由被告自後往前撞擊，有監
    視器錄影畫面截圖附卷可參（見原審卷第41-44頁）；而經
    警於車禍發生當日下午，詳細檢視被告所駕駛上開自小貨車
    右側車身結果，並未發現明顯刮擦痕與撞擊痕跡乙節，有嘉
    義縣警察局布袋分局110年11月18日嘉布警偵字第000000000
    0號函檢送警員張凱傑職務報告1份、000-0000號自小貨車照
    片6張在卷足佐（見本院卷第39-49頁），益證本件車禍所產
    生之擦撞力量確實極為輕微，擦撞位置更位於自小貨車右側
    車身，實不易為位於自小貨車駕駛座之被告所察覺。是被告
    辯稱其不知與被害人發生車禍乙情，實有所據，而非憑空虛
    構。
  ㈢再者，本件係被害人逆向、闖紅燈騎機車進入交岔路口，被
    告駕駛自小貨車從被害人左方路口駛出，被告行駛方向之燈
    號為綠燈，被告駛出路口後左轉，2車逐漸靠近後發生擦撞
    等情，有原審勘驗筆錄及監視器錄影畫面截圖附卷可參（見
    原審卷第37、41-44頁），則被告於綠燈進入交岔路口時，
    既然其行向為綠燈，且依一般人進入路口之習慣，均係先查
    看左方後再查看右方，而於被告查看右方時，因被害人機車
    仍於右後方逆向車道，尚未進入被告視野之內而未能為被告
    所察覺，亦與經驗法則無違。更何況依被告所駕駛自小客車
    於車禍發生前後之行進狀況，自被告由路口出現、左轉至00
    0線道、與被害人擦撞直至繼續行駛000線道之過程中，被告
    之車速均保持一致，未見於擦撞後煞車、加速或減速之情形
    ，有原審上開勘驗筆錄及監視器錄影畫面截圖在卷可憑（見
    原審卷第37、41-44頁），此與一般肇事逃逸之人於車禍發
    生後，煞車再行駛離，或者車禍發生後直接加速逃逸之行車
    方式實有不同。準此，被告辯稱其未看見被害人，亦不知與
    其發生擦撞等語，應可採信。
六、綜上所述，本件被告所駕駛自小貨車與被害人所騎乘機車之
    擦撞力道既然極為輕微，甚且自小貨車右側車身並未見有明
    顯刮擦痕與撞擊痕跡，又被告於車禍發生前後之車速均保持
    一致，並無突然減速、煞車或加速之情形，則公訴人所提出
    之證據，顯然無法說服本院形成被告有罪之確信，本院就被
    告是否涉犯肇事逃逸罪，仍有合理懷疑存在，依據上述說明
    ，尚不能證明被告犯罪，自應為被告無罪之諭知。
七、原審認檢察官所提證據均無法證明被告有肇事逃逸犯行，而
    為被告無罪之諭知，其採證法則於法相容，亦與經驗法則、
    論理法則無悖，檢察官上訴意旨雖以：兩車碰撞後，被害人
    之車輛摔倒後往右前方行進約6.21公尺，若兩車未發生碰撞
    ，被害人車輛只會在原地倒下而已，可見本件兩車定有發生
    碰撞，方能產生如此動能使車輛滑行約車身兩倍距離後停止
    ，且會產生機車碰撞地面之聲響甚明；依監視器錄影畫面可
    知，被告車輛與被害人車輛碰撞之處約為被告所駕駛車輛右
    車門處附近，則碰撞時被告理應可自右側車窗或右前方後照
    鏡看到被害人車輛靠近，之後被害人及車輛整個消失在右側
    車窗或右前方後照鏡時，被告理應知悉被害人之人車已倒地
    無訛，且於繼續往前行駛幾公尺後，便可輕易並明顯從右方
    後照鏡清楚看見倒地之被害人及車輛；本件被告所駕駛之自
    用小貨車隔音設備不若一般轎車，即便車窗均關閉，仍無完
    全阻隔車外聲音之可能，被害人車輛在倒地並滑動6.21公尺
    時，應有聲音，被告當可聽見云云。惟按，犯罪事實之認定
    ，應憑證據，如未能發現相當證據，或證據不足以證明被告
    犯罪者，自不能以推測或擬制之方法，以為裁判之基礎。經
    查：
　㈠本院及原審均未否定被告及被害人之車輛曾發生擦撞，僅係
    認為所擦撞之力道極為輕微，已如前述，上訴意旨以被害人
    機車倒地後產生6.21公尺刮地痕認定兩車曾發生擦撞，並據
    以主張原審認定有違經驗法則及論理法則，實有誤會。
　㈡證人翁安利於原審審理時雖證稱：被告從我的左後方過來等
    語，惟亦證稱：他車子是哪裡撞到我我記不清楚（見原審卷
    第57頁），且依監視器錄影畫面截圖（見警卷第10-12頁、
    原審卷第41-44頁），被告車輛右側車身係與被害人車輛左
    側車身於平行前進時發生擦撞，其未曾行駛於被害人車輛正
    後方，實無從以證人翁安利前揭證述，即認被告於車禍發生
    前曾看見被害人之機車。又本件依監視器錄影畫面翻拍照片
    或經原審勘驗監視器錄影光碟之結果，因車禍發生地點與監
    視器有相當距離，而未能知悉被告車輛究竟何部位與被害人
    車輛發生擦撞，是上訴意旨認為被告所駕駛車輛右車門與被
    害人車輛發生擦撞，尚嫌速斷。更何況被告既未能察覺車禍
    之發生，則其於繼續前進時，僅注意前方狀況，未自右方後
    照鏡發現倒地之被害人，亦與常情無違。
　㈢本件並無證據證明被告所駕駛之自小貨車右側車門處與被害
    人發生擦撞，已如前述，換言之，亦有可能係其右後車身與
    被害人機車發生擦撞，則以兩車擦撞極為輕微之情形下，加
    以被害人機車倒地滑行之同時，被告自小貨車亦已往前行數
    公尺，則於距離漸遠之情況下，縱使該自小貨車之隔音設備
    不佳，亦難據此即推論被告可聽見被害人車輛之碰撞聲及刮
    地聲。是檢察官上訴認應為被告有罪之判決，為無理由，應
    予駁回。
八、應適用之法律：
　　刑事訴訟法第368條。
本案經檢察官簡靜玉提起公訴，檢察官楊麒嘉提起上訴，檢察官
蔡麗宜到庭執行職務。
中　　華　　民　　國　　110 　年　　12　　月　　8 　　日
                  刑事第七庭    審判長法　官  吳勇輝
                                      法　官  黃國永
                                      法　官  吳錦佳
以上正本證明與原本無異。
檢察官如不服本判決應於收受本判決後20日內向本院提出上訴書
，其未敘述上訴理由者並得於提起上訴後20日內向本院補提理由
書。（但應受刑事妥速審判法第9條第1項各款規定之限制）
本件被告不得上訴。
　　　　　　　　　　　　　　　　　　　書記官  王杏月
中　　華　　民　　國　　110 　年　　12　　月　　8 　　日